【裁判字號】    96,訴,1739
【裁判日期】    970304
【裁判案由】    毒品危害防制條例
【裁判全文】
臺灣臺北地方法院刑事判決              96年度訴字第1739號
公  訴  人  臺灣臺北地方法院檢察署檢察官
被      告  甲○○
上列被告因毒品危害防制條例案件，經檢察官提起公訴（96年度
毒偵字第2650號），本院判決如下：
    主  文
甲○○施用第一級毒品，累犯，處有期徒刑捌月；注射針筒壹支
沒收。
    事  實
一、甲○○前於82年間因違反肅清煙毒條例案件，經臺灣板橋地
    方法院以84年度訴緝字第31號案件判處有期徒刑3年2月確定
    後入監執行，迄至85年9月4日縮短刑期假釋出監，又於89年
    間，因施用第一級毒品案件，經本院以89年度毒聲字第505
    號裁定送觀察、勒戒後，認有繼續施用毒品之傾向，再經本
    院以89年度毒聲字第777號裁定送戒治處所施以強制戒治，
    於執行滿3月後，認戒治成效評定為合格，無繼續戒治之必
    要，而由本院89年度毒聲字第2416號裁定停止戒治，所餘戒
    治期間併付保護管束，嗣於89年12月5日停止戒治釋放出所
    ，至90年3月17日保護管束期滿未經撤銷，視為執行完畢，
    由臺灣臺北地方法院檢察署檢察官於90年4月13日以90年度
    戒毒偵字第90號為不起訴處分確定；復於91年間，再度因違
    反毒品危害防制條例之施用第一級毒品案件，經臺灣臺北地
    方法院檢察署檢察官向本院聲請裁定令入戒治處所施以強制
    戒治，並提起公訴，由本院以91年度毒聲字第2202號裁定令
    甲○○入戒治處所施以強制戒治（惟因毒品危害防制條例於
    93 年1月9日修正施行，而於同日停止戒治出所），另以92
    年度訴緝字第141號判決判處有期徒刑1年確定，於93年1月9
    日入監執行，於94年1月4日縮短刑期執行完畢翌日出監。
二、甲○○明知海洛因係業經公告列為毒品危害防制條例第2條
    第2項第1款之第一級毒品，不得非法持有、施用，仍基於施
    用第一級毒品海洛因之故意，於96年5月10日11時30分許向
    前回溯26小時間之某時許，在臺北市○○區○○路249巷22
    弄1號住處內，以將第一級毒品海洛因放在注射針筒內並加
    水稀釋後，再注射至體內之方式，施用第一級毒品海洛因1
    次。嗣於96年2月9日20時許，警方持本院核發搜索票前往臺
    北市○○區○○路249巷22弄1號執行搜索時為警查獲，經採
    驗尿液檢驗呈嗎啡陽性反應而查悉上情。
三、案經臺北市政府警察局信義分局移請臺灣臺北地方法院檢察
    署檢察官偵查起訴。
    理  由
一、被告上揭施用第一級毒品海洛因之事實，業據：（一）被告
    於本院審理時，均坦承不諱，而員警查獲被告後所採集之尿
    液檢體，經送請臺灣尖端先進生技醫藥股份有限公司以酵素
    免疫分析法初步檢驗，再佐以氣相層析質譜儀分析法確認檢
    驗結果確呈鴉片類（嗎啡）陽性反應，此有該公司出具之濫
    用藥物檢驗報告、臺北市政府警察局偵辦毒品案件尿液檢體
    委驗單各一份附卷可稽（分見96年度毒偵字第1881號偵查卷
    宗第9、19頁）；（二）被告雖於警訊中誤稱，最後1次施用
    時間，係96年4月20日云云，惟被告之尿液經以氣相層析質
    譜儀作藥物及其代謝產物之定性及定量分析，幾乎不會有偽
    陽性反應產生，為毒品檢驗學之常規，亦為本院辦理相關違
    反毒品危害防制條例案件所知悉，上開檢驗結果當足以認定
    為真實，足徵被告前開於本院審理中所為任意性自白確與事
    實相符，再佐以前開尿液鑑驗結果，應可採為論罪科刑之依
    據。
二、另查，被告前曾因施用第一級毒品案件，經裁定送觀察、勒
    戒後認有繼續施用毒品之傾向，再經本院裁定送戒治處所施
    以強制戒治，於執行滿3月後認戒治成效評定為合格，無繼
    續戒治之必要，而由本院89年度毒聲字第2416號裁定停止戒
    治，所餘戒治期間併付保護管束，嗣於89年12月5日停止戒
    治釋放出所，至90年3月17日保護管束期滿未經撤銷，視為
    執行完畢，並由臺灣臺北地方法院檢察署檢察官於90年4月
    13日以90年度戒毒偵字第90號為不起訴處分確定；復於91年
    間，再度因違反毒品危害防制條例之施用第一級毒品案件，
    經臺灣臺北地方法院檢察署檢察官向本院聲請裁定令入戒治
    處所施以強制戒治，並提起公訴，由本院以91年度毒聲字第
    2202號裁定令甲○○入戒治處所施以強制戒治（惟因毒品危
    害防制條例於93年1月9日修正施行，而於同日停止戒治出所
    ），另以92年度訴緝字第141號判決判處有期徒刑1年確定，
    於93年1月9日入監執行，於94年1月4日縮短刑期執行完畢翌
    日出監等情，有臺灣高等法院被告前案紀錄表、臺灣臺北地
    方法院檢察署前案資料表各1份可稽。而參諸92年7月9日修
    正公布，自93年1月9日施行之毒品危害防制條例第20條、23
    條之立法理由，可知修正毒品危害防制條例就施用毒品者，
    祇於「初犯」及「5年後再犯」等2種情形，有其追訴條件之
    限制，即須於初犯經觀察、勒戒或強制戒治釋放後，5年內
    均無施用毒品之行為，始能認其前所實施之觀察、勒戒或強
    制戒治已足遮斷毒癮，而得於5年後再犯時，再予適用初犯
    之規定，重行觀察、勒戒等程序。倘5年內已經再犯，被依
    法追訴處罰，縱其第3次（或第3次以上）施用毒品之時間在
    初犯釋放5年以後，即與「5年後再犯」之情形有別，且因已
    於「5年內再犯」，顯見其再犯率甚高，原實施觀察、勒戒
    或強制戒治，已無法收其實效，而無5年戒斷期之存在，自
    無再經觀察、勒戒及強制戒治之必要，應逕行追訴處罰（參
    照最高法院95年度臺上字第1071號、95年度臺非字第59號、
    第65號判決意旨），是本件被告前雖係於89年12月5日停止
    戒治釋放出所、90年3月17日保護管束期滿未經撤銷停止戒
    治而視為執行完畢，距其本次施用毒品犯行之時間（即96年
    2月8日）已逾5年，且93年1月9日復因法律修正而未執行完
    畢強制戒治療程即行釋放出所，惟因被告於90年間已因再犯
    施用毒品案件並經法院判處有期徒刑確定、執行完畢，業如
    前述，是揆諸上揭說明，被告本次施用毒品犯行自應依法追
    訴處罰。從而，本件事證明確，被告施用第一級毒品之犯行
    均已經證明，應依法論科。
三、核被告所為係犯毒品危害防制條例第10條第1項之施用第一
    級毒品罪。其於施用海洛因行為前後所持有之第一級毒品海
    洛因行為，既意在供己施用，其持有之低度行為應為施用之
    高度行為吸收，不另論罪。另被告前有如事實欄一所示之前
    科紀錄及徒刑執行等情，有被告之臺灣高等法院被告前案紀
    錄表附在本院刑事卷宗可憑，被告於5年以內故意再犯本件
    有期徒刑以上之罪，為累犯，而應依刑法第47條第1項規定
    ，加重其刑。爰審酌被告前因施用毒品案件，業經觀察、勒
    戒及2次強制戒治之治療，並曾獲不起訴處分之寬典，卻未
    能把握自新機會，澈底戒除施用毒品之惡習，仍再施用足以
    導致人體機能發生依賴性、成癮性及抗藥性等障礙之第一級
    毒品海洛因之罪行，足徵其沾染毒品甚深，戕害自身健康，
    漠視法令禁制，顯未見悔改之意，惟尚能坦承犯行，犯後態
    度頗佳，暨其犯罪動機、手段、施用毒品次數僅1次等一切
    情狀，量處如主文所示之刑，以資懲儆。至於被告於警訊中
    所自白，用於施用第一級毒品海洛因之注射針筒1支，既乏
    證據足認已經滅失，仍應諭知沒收，以杜徼倖。
據上論斷，應依刑事訴訟法第299條第1項前段，毒品危害防制條
例第10條第1項，刑法第11條前段、第41條第1項前段、第47條第
1項、第38條第1項第2款，中華民國96年罪犯減刑條例第2條第1
項第3款、第7條第1項、第9條，判決如主文。
本案經檢察官郭麗娟到庭執行職務。
中    華    民    國    97    年    3    月    4    日
                  臺灣臺北地方法院刑事第五庭
                          審判長法  官   黃程暉
                                法  官   高偉文
                                法  官   何俏美
上正本證明與原本無異。
如不服本判決，應於判決送達後10日內向本院提出上訴狀 (應抄
附繕本)。
                                書記官   彭雅慧
中    華    民    國    97    年    3    月    4    日
附錄論罪科刑依據之法條：
毒品危害防制條例第10條
施用第一級毒品者，處六月以上五年以下有期徒刑。
施用第二級毒品者，處三年以下有期徒刑。


司法院資訊處製作；財團法人民間司法改革基金會備份。
